臺灣高等法院臺中分院刑事判決　　　　　　　民國九十一年度上訴字第一二四一號
　　上　訴　人
　　即　被　告　乙○○
　　指定辯護人　本院公設辯護人　甲○○
右上訴人因毒品危害防制條例案件，不服臺灣台中地方法院中華民國九十一年七月十
日第一審判決（民國九十一年度訴字第一二五七號，起訴案號：臺灣台中地方法院檢
察署民國九十一年度偵字第五五五三號），提起上訴，本院判決如左：
    主      文
原判決撤銷。
乙○○共同連續販賣第一級毒品，處有期徒刑捌年。
第一級毒品海洛因壹包（淨重壹點肆陸公克）沒收銷燬；因犯罪所得之財物新台幣壹
仟伍佰元沒收，如全部或一部不能沒收時，以其財產抵償之。
    事      實
一、乙○○因家境不佳，又逢母親及胞弟相繼過世，身心受創甚劇，加以父親時常酗
    酒及隨意加以毆打責罵，遂負氣出走。其間遇到年約四十歲綽號「小貞」之丙○○，待之甚好，遂認丙○○為義母，適因其父腳部受創，裝有鋼架，無力賺錢，
    又欲繳房貸之利息，乙○○乃求助於其義母，其義母亦慨然借予款項。有恩於此
    ，乙○○遂見與丙○○共同基於販賣第一級毒品海洛因營利之概括犯意聯絡，於
    民國（下同）九十一年三月十七日下午六時至七時許，在丁○○以電話向「小貞
    」告知伊欲購買新台幣(下同)一千元之第一級毒品海洛因後，即由「小貞」丙○○指示乙○○持其低一千元買入之第一級毒品海洛因一包（數量不詳），至台中
    縣大甲鎮○○路某便利商店前交付予丁○○，並向之收取一千元，轉交「小貞」
    丙○○。又於同年三月二十二日上午六、七時許，再受「小貞」指示，在大甲鎮
    ○○路全家便商店前將五百元海洛因交付予丁○○，再向其收取五百元轉交予「
    小貞」又於九十一年三月二十二日晚上九時三十分許，乙○○承前同一之犯意，
    在丁○○以電話向「小貞」丙○○告知伊欲購買五千元之第一級毒品海洛因後，
    旋由「小貞」丙○○指示乙○○，持第一級毒品海洛因一包（淨重一．四六公克
    、包裝重０．二五公克），至臺中縣大甲鎮○○路○段九０八巷口，欲交付予丁○○時，為警當場查獲，並扣得第一級毒品海洛因一包（淨重一．四六公克、包
    裝重０．二五公克），致未得逞。
二、案經臺中縣警察局大甲分局報請臺灣臺中地方法院檢察署檢察官偵查起訴。
    理      由
一、訊據上訴人即被告乙○○固對於右揭事實，坦承不諱，惟辯稱，其不知道其售予
    丁○○之粉未係第一級毒品海洛因，直至為警查獲時才知道云云。然被告於警訊
    中並未如此辯解，又被告係因丙○○有恩於伊，始願為曾女效勞冒險販賣毒品，
    其自無不知者所販賣者係第一級毒品海洛因之理，況販賣第一級毒品海洛因罪為
    死刑，無期徒刑，刑度不可謂為不重，故販賣者必須小心謹慎，以免誤蹈法網，
    丙○○當了然於此，必將所販賣者係第一級毒品海洛因告知被告，著其注意防免
    逮捕，又依常情而論，販賣交付物品者鮮有不知所交付販賣者係何物之理，尤其
    被告已交付販賣三次尤然。何況被告曾因施用第一級毒品被查獲送勒戒，有前案
    紀錄表在卷可稽，尚知海洛因為何物。故被告上開辯解顯係飾卸之詞，並無可採
    。又被告確有上開販賣毒品之事實，亦經證人丁○○於本院及檢、警訊間中迭證
    明確，復有第一級毒品海洛因一包扣案，及搜索扣押筆錄一紙，照片一張，在卷
    足資佐證。另扣案之第一級毒品海洛因一包，經送法務部調查局鑑定，確含第一
    級毒品海洛因成分，淨重為一˙四六公克，包裝重為○˙二五公克，有該局九十
    一年四月三十日調科壹字第一二○○一一五一三號鑑定通知書一紙在卷可稽。又
    販賣第一級毒品海洛因刑度甚重，丙○○與被告如非有利可圖，絕不致以身試法
    。綜此，被告販賣第一級毒品海洛因之事證，已臻明確，犯行堪資認定。至被告
    於檢、警偵訊及原審審理時，雖迭稱係綽號「阿龍」者替其交售海洛因給丁○○
    然其於本院審訊時，已供稱該「阿龍」者係其所捏造者。訊諸丁○○亦證稱並不
    認識「阿龍」者，衡諸常情，丁○○多次電告「小貞」欲購買海洛因，若果有「
    小貞」之同居人「阿龍」共同販賣毒品，丁○○應不致不認識「阿龍」者。故被
    告此部分之供述，殊堪採信。又丁○○雖迭指，被告交售毒品五次之多，然為被
    告所否認，且丁○○經本院質以究向被告購買幾次，亦證稱買過好幾次，確實次
    數忘了。既然次數忘了，自應以被告供稱之販賣三次為是。
二、核被告所為，係犯毒品危害防制條例第四條第一項販賣第一級毒品既遂罪與同法
    條第五項、第一項販賣第一級毒品未遂罪。又被告固以幫助「小貞」販賣第一級
    毒品海洛因之主觀犯意，但因其所為將第一級毒品海洛因持往上開約定地點，交
    付予證人丁○○，再將收取之販賣第一級毒品海洛因所得財物，轉交付予「小貞
    」之行為，係屬販賣第一級毒品海洛因之構成要件行為，仍應論以正犯。被告、
    及「小貞」就上開販賣第一級毒品之行為，有犯意之聯絡及行為之分擔，為共同
    正犯。再者，被告持有第一級毒品海洛因之低度行為，已為其嗣後販賣第一級毒
    品海洛因之高度行為所吸收，不另論罪。被告先後三次犯行，時間緊接，且觸犯
    構成要件相同之罪，顯係基於概括犯意為之，為連續犯，應依刑法第五十六條規
    定，論以較重之販賣第一級毒品既遂一罪，惟因該罪之法定本刑為死刑或無期徒
    刑，依法並不得加重其刑。被告第二次販賣毒品海洛因既遂部分，雖未據起訴，
    然因與起訴部分有連續犯之裁判上一罪關係，本院自得併予論處。被告係因報答
    丙○○救急之恩，致觸重典，且被告販賣毒品之次數不多，所得有限，犯罪之情
    狀殊可憫恕，爰依刑法第五十九條予以減輕其刑。
三、原審予以論罪科刑，固非無見，惟查被告並未與「阿龍」者共同販賣第一級毒品
    ，原審竟論被告與「阿龍」者共犯，核有未合，又被告販賣第一級毒品三次，原
    審僅認定二次，亦有違誤。被告上訴意旨，否認犯罪，雖無理由，然原審審判決
    既有未當，自應由本院予以撤銷改判。茲審酌被告甫滿十九歲，思慮欠周，致犯
    本罪，其販賣之對象僅一人，次數不多，犯罪後亦坦承部分犯行，態度尚屬良好
    等一切情狀，予以科處如主文第二項所示之刑，扣案之第一級毒品海洛因一包（
    淨重一．四六公克、包裝重○．二五公克），應依毒品危害防制條例第十八條第
    一項前段規定，宣告沒收銷燬之。另被告及共同正犯「小貞」等三人因共同販賣
    第一級毒品海洛因之犯罪所得之財物一千五百元，應依毒品危害防制條例第十九
    條第一項規定，宣告沒收，如全部或一部不能沒收時，以其財產抵償之。
據上論斷，應依刑事訴訟法第三百六十九條第一項前段、第三百六十四條、第二百九
十九條第一項前段，毒品危害防制條例第四條第一項、第十八條第一項前段、第十九
條第一項，刑法第十一條前段，第二十八條，第五十六條，判決如主文。
本案經檢察官戊○○到庭執行職務。
中      華      民      國      九十一  年      九      月      十七    日
                                臺灣高等法院臺中分院刑事第七庭
                                      審判長法  官  林  榮  龍
                  法  官  謝  說  容
                                            法  官  黃  日  隆
右正本證明與原本無異。
如不服本判決應於收受送達後十日內向本院提出上訴書狀，其未敘述上訴之理由者並
得於提起上訴後十日內向本院補提理由書（均須按他造當事人之人數附繕本）。
                                            書記官  陳  美  利
中      華      民      國      九十一  年      九      月      十八    日
                                                                        Ａ
